【裁判字號】    96,易,1357
【裁判日期】    970403
【裁判案由】    竊盜
【裁判全文】
臺灣板橋地方法院刑事判決              96年度易字第1357號
聲  請  人  臺灣板橋地方法院檢察署檢察官
被      告  甲○○
                    （現於國軍北投醫院執行監護處分）
上列被告因竊盜案件，經檢察官聲請簡易判決處刑（95年度偵字
第21397 、22304 、25169 號），本院認不宜以簡易判決處刑，
改適用通常程序，判決如下：
    主  文
甲○○被訴如附表所示之罪，如附表所示。
    理  由
一、公訴意旨略稱：被告甲○○意圖為自己不法之所有，(一)於民
    國95年9 月11日12時30分許，在臺北縣板橋市○○○路150
    號前，趁乙○○疏未取下鑰匙之際，竊取乙○○所有車牌RY
    R- 437輕型機車乙部，於同日在臺北縣土城市○○路○段35
    2 巷口經警查獲；又(二)於95年9 月21日10時50分許，在臺北
    縣土城市○○街11號前，趁丙○○疏未取下鑰匙之際，欲竊
    取丙○○所有車牌RFZ-143 輕型機車，於以鑰匙開啟電門欲
    騎乘該車離去時，經警當場查獲；復(三)於95年10月30日10時
    許，在臺北縣樹林市○○街○段22之3 號前，趁丁○○未取
    下鑰匙之際，竊取丁○○所有之車牌FXP-233 號重型機車，
    駛離現場，嗣於同日10時45分許，在臺北縣土城市○○路○
    段318 巷前，經警查獲，因認被告甲○○涉犯刑法第320 條
    第1 項之竊盜罪嫌。
二、按行為時因精神障礙或其他心智缺陷，致不能辨識其行為違
    法或欠缺依其辨識而行為之能力者，不罰，刑法第19條第1
    項定有明文。又被告行為不罰者，應諭知無罪之判決；依刑
    法第19條第1 項其行為不罰，認為有諭知保安處分之必要者
    ，並應諭知其處分及期間，刑事訴訟法第301 條亦有明文規
    定。
三、本件公訴人認被告甲○○涉犯竊盜罪嫌，無非係以被告於警
    詢及偵查中之自白，及被害人乙○○、丙○○、告訴人丁○○於警詢之指述，並有贓物認領保管單、扣押物品目錄表、
    車籍作業系統－查詢認可資料等為其主要論據。訊據被告甲○○對於上揭時、地，先後竊取上開機車三部之事實，於警
    詢時及偵審中均坦承不諱，核與上揭事證相符，是被告有竊
    盜之行為，固堪認定。惟被告前於95年6 月11日、95年7 月
    31日、95年8 月3 日、95年8 月6 日犯竊盜罪，經本院於96
    年2 月27日以95年度易字第1581號判決認其行為當時處於「
    因精神分裂症致不能辨識其行為違法，及欠缺依其辨識而行
    為之能力」之精神狀態，均判決無罪，應令入相當處所施以
    監護三年，嗣於96年5 月29日判決確定，此有本院依職權調
    閱之95年度易字第1581號判決及臺灣高等法院被告全國前案
    紀錄表各一件在卷可稽。則被告於短時間內又再為竊盜之行
    為，其於本件行為時是否仍受上開精神疾病影響，即有送請
    鑑定，以審究被告行為時之精神狀態。
四、本院依職權將被告送請行政院國軍退除役官兵輔導委員會臺
    北榮民總醫院（下稱臺北榮民總醫院）鑑定其於前開行為時
    之精神狀態。該院鑑定結果認被告長期罹患精神分裂症，症
    狀為幻聽、不語、怪異行為、自語自笑等，鑑定時被告智力
    測驗表現有所不足，位於相當低的範圍，被告於鑑定時雖無
    法詳細描述案情，但可被動表示犯案時受幻聽症狀控制下去
    偷竊機車，認被告於95年期間，於「95年9 月11日」；「95
    年9 月21日」、「95年10月30日」犯案行為當時之精神狀態
    為精神分裂症之精神病發作情況，故當時不能辨識其行為違
    法及欠缺依其辦識而行為之能力等情，此有臺北榮民總醫院
    96年5 月17日北總精字第0960009200號函附之精神狀況鑑定
    書，以及96年8 月8 日北總精字第0960014720號函各一份在
    卷可查，堪認被告為本件三次竊盜犯行時，其確因精神障礙
    致不能辨識其行為違法及欠缺依其辨識而行為之能力無疑。
    從而，被告被訴分別於95年9 月11日、95年9 月21日、95年
    10月30日，在臺北縣板橋市○○○路150 號前、臺北縣土城
    市○○街11號前、臺北縣樹林市○○街○段22之3 號，分別
    竊取被害人乙○○、丙○○、告訴人丁○○機車各一部之行
    為當時，既處於因精神障礙致不能辨識其行為違法，及欠缺
    依其辨識而行為之能力之精神狀態，揆諸前揭法條規定，其
    行為不罰，自應就其所為上述三次竊盜行為，依法各為無罪
    之判決如附表所示。至於扣案之鑰匙三支，本案既為無罪之
    判決，自毋庸為沒收之諭知，附此敘明。
五、末按因刑法第19條第1 項之原因而不罰者，其情狀足認有再
    犯或危害公共安全之虞時，令入相當處所，施以監護。期間
    為五年以下，刑法第87條第1 項、第3 項分別定有明文。查
    本件被告上述三次竊盜行為，雖因行為時精神狀態已有精神
    障礙，致其不能辨識其行為違法及欠缺依其辨識而行為之能
    力，依刑法第19條第1 項其行為均不罰，但本院審酌被告長
    期罹患精神分裂症，上揭臺北榮民總醫院精神狀況鑑定書亦
    詳載其接受藥物治療之必要性，顯示依其情狀，足認有再犯
    或有危害公共安全之虞，因認有對之施以監護保安處分之必
    要，爰依上開規定均諭知令入相當處所施以監護三年如附表
    所示。
據上論斷，應依刑事訴訟法第452 條、第301 條第1 項、第2 項
、第19條第1 項、第87條第1 項、第3 項，判決如主文。
本案經檢察官陳佳宏到庭執行職務。
中    華    民    國    97    年    4     月    3     日
                  刑事第十二庭  審判長法  官  戴嘉清
                                      法  官  林晏鵬
                                      法  官  陳信旗
以上正本證明與原本無異
如不服本判決應於送達後10日內向本院提出上訴狀
                                      書記官  廖貞音
中    華    民    國    97    年    4     月    3     日
附表：
┌─┬─────────────────┬──────┐
│編│    主                     文     │  備    註  │
│號│                                  │            │
├─┼─────────────────┼──────┤
│一│甲○○無罪，令入相當處所施以監護│被訴95年9 月│
│  │年。                              │11日犯刑法第│
│  │                                  │320 條第1 項│
│  │                                  │之竊盜罪（即│
│  │                                  │理由欄一(一)部│
│  │                                  │分）        │
├─┼─────────────────┼──────┤
│二│甲○○無罪，令入相當處所施以監護│被訴95年9 月│
│  │年。                              │21日犯刑法第│
│  │                                  │320 條第1 項│
│  │                                  │之竊盜罪（即│
│  │                                  │理由欄一(二)部│
│  │                                  │分）        │
├─┼─────────────────┼──────┤
│三│甲○○無罪，令入相當處所施以監護│被訴95年10月│
│  │年。                              │30日犯刑法第│
│  │                                  │320 條第1 項│
│  │                                  │之竊盜罪（即│
│  │                                  │理由欄一(三)部│
│  │                                  │分）        │
└─┴─────────────────┴──────┘


司法院資訊處製作；財團法人民間司法改革基金會備份。
